---
title: 'Visualización de datos - PRA 2'
author: "Autor: Cristian Campo Pérez"
date: "Junio 2023"
header-includes: \usepackage{booktabs}
output:
  ioslides_presentation:
    widescreen: true
    smaller: true
    number_sections: yes
    includes:
      in_header: 75.584-PEC-header.html
---

```{r setup, include=FALSE}
knitr::opts_chunk$set(echo = TRUE)
```

# Principales causas de muerte

## Los datos

Muerte ocurridas por diferentes causas en todos los países del mundo entre 1990 y 2019.

Fuente: https://www.kaggle.com/datasets/iamsouravbanerjee/cause-of-deaths-around-the-world

Para añadir contexto se añaden las siguientes variables:

* Continente.
* Grupo de ingresos principal.

## Resumen

```{r message= FALSE, warning=FALSE, echo=FALSE}
options(OutDec= ".")   # read ?options
data<-read.csv("./cause_of_deaths.csv",header=T,sep=",")
data_orig<-read.csv("./out_def.csv",header=T,sep=";")
data_sum<-read.csv("./out_sum_2.csv",header=T,sep=";")

structure= str(data_orig) # Estructura de los datos
structure

# number of NA
tmp = sapply(data_orig, is.na)
#
# sum(tmp)
```



# Análisis

## Principales causas de muerte

Analizamos las causas de mayor número de muertes a nivel mundial

```{r message= FALSE, warning=FALSE, echo=FALSE}
if (!require('ggplot2')) install.packages('ggplot2')
library(ggplot2)

d =data_sum[,6:36]
# number of NA
tmp = sapply(d, mean)

name = names(tmp)
name <- matrix(name, nrow = 31, byrow = TRUE)
df <- transform(data.frame(tmp), y=name)
# ORDER VALUES
df_ord <- with(df, df[order(tmp,decreasing = TRUE),])


len=5
colrs=1:31
# BASE R barplot:

par(mfrow=c(1,2))    # set the plotting area into a 1*2 array
barplot(df_ord$tmp[31:1], beside = TRUE, horiz = TRUE, col=colrs[31:1], args.legend = list(x = "bottomright"), xlab= 'avg deaths / 100k hab') 
barplot(df_ord$tmp[len:1], beside = TRUE, horiz = TRUE,legend.text=, col=colrs[len:1], args.legend = list(x = "bottomright"), xlab= 'avg deaths / 100k hab')
legs = df_ord$y[1:len]

legs= gsub("Diseases","",legs)
legs= gsub("Infections","",legs)
legend("bottomright", 
       legend = legs,fill = 1:6,
       cex = 0.75)


```


## Causas de muerte máximos

 \tiny
```{r message= FALSE, warning=FALSE, echo=FALSE}
library(ggplot2)



d =data_orig[,7:37]
# number of NA
tmp = sapply(d, max)

name = names(tmp)
name <- matrix(name, nrow = 31, byrow = TRUE)
df <- transform(data.frame(tmp), y=name)
# ORDER VALUES
df_ord <- with(df, df[order(tmp,decreasing = TRUE),])
index = c(which.max(data_orig$Conflict.and.Terrorism),which.max(data_orig$Exposure.to.Forces.of.Nature),which.max(data_orig$HIV.AIDS))
# data_orig[index,c(1,2,4,23,27)]
printf <- function (...) cat(sprintf(...))
printf("%s | %.0f | %s | %.2f | %.0f\n", data_orig[index[1],]$Country.Territory,data_orig[index[1],]$Year,colnames(data_orig)[27],data_orig[index[1],27],data[index[1],27])
printf("%s | %.0f | %s | %.2f | %.0f\n", data_orig[index[2],]$Country.Territory,data_orig[index[2],]$Year,colnames(data_orig)[23],data_orig[index[2],23],data[index[2],23])
# printf("%s | %.0f | %s | %.2f | %.0f\n", data_orig[index[3],]$Country.Territory,data_orig[index[3],]$Year,colnames(data_orig)[15],data_orig[index[3],15],data[index[3],15])
```

\normalize

```{r message= FALSE, warning=FALSE, echo=FALSE}
len=5
colrs=1:31
# BASE R barplot:


barplot(df_ord$tmp[len:1], beside = TRUE, horiz = TRUE, ylab ='diseases',legend.text=, col=colrs[len:1], args.legend = list(x = "bottomright"), xlab= 'max deaths / 100k hab')
legs = df_ord$y[1:len]

legs= gsub("Diseases","",legs)
legs= gsub("Infections","",legs)

legend("bottomright", 
       legend = legs,fill = 1:6,
       cex = 0.75)





```

## Visión general

<div class="flourish-embed flourish-map" data-src="visualisation/14212774"><script src="https://public.flourish.studio/resources/embed.js"></script></div>

## Principales causas de muerte: Cardiovascular.Diseases

```{r message= FALSE, warning=FALSE, echo=FALSE}
  if (!require('ggplot2')) install.packages('ggplot2')
library(ggplot2)



len=5
# BASE R barplot:
continents = unique(data_sum$Continent)[1:3]

par(mfrow=c(1,3))    # set the plotting area into a 1*2 array
for( cont in continents){
  data_cont= data_sum[data_sum$Continent==cont,]
  len_ = len
  df_ord_ <- with(data_cont, data_cont[order(Cardiovascular.Diseases,decreasing = TRUE),])
  if(length(df_ord_$Country.Territory) < len_)
    len_ = length(df_ord_$Country.Territory)
  
  df_ord_ <- head(df_ord_, 5)
  df_ord_$percentage <- round(df_ord_$Cardiovascular.Diseases / sum(df_ord_$Cardiovascular.Diseases)*100,0)
  
  pie(df_ord_$Cardiovascular.Diseases[1:len_], col = colrs,labels=paste(" ",df_ord_$percentage, "% "),cex=1.3)
  legend('bottom', df_ord_$Country.Territory[1:len_], cex = 1, fill = colrs,inset=c(-0.2,0))
  title(cont)
  
}



```

## Principales causas de muerte: Cardiovascular.Diseases

```{r message= FALSE, warning=FALSE, echo=FALSE}
  if (!require('ggplot2')) install.packages('ggplot2')
library(ggplot2)



len=5
# BASE R barplot:
continents = unique(data_sum$Continent)[4:6]

par(mfrow=c(1,3))    # set the plotting area into a 1*2 array
for( cont in continents){
  data_cont= data_sum[data_sum$Continent==cont,]
  len_ = len
  df_ord_ <- with(data_cont, data_cont[order(Cardiovascular.Diseases,decreasing = TRUE),])
  if(length(df_ord_$Country.Territory) < len_)
    len_ = length(df_ord_$Country.Territory)
  
  df_ord_ <- head(df_ord_, 5)
  df_ord_$percentage <- round(df_ord_$Cardiovascular.Diseases / sum(df_ord_$Cardiovascular.Diseases)*100,0)
  pie(df_ord_$Cardiovascular.Diseases[1:len_], col = colrs,labels=paste(" ",df_ord_$percentage, "% "),cex=1.3)
  legend('bottom', df_ord_$Country.Territory[1:len_], cex = 0.9, fill = colrs,inset=c(-0,0))
  title(cont)
  
}



```



## Evolución: Cardiovascular.Diseases

<div class="flourish-embed flourish-scatter" data-src="visualisation/14242798"><script src="https://public.flourish.studio/resources/embed.js"></script></div>

## Grupo económico

Se observa HIV con bastante peso en países menos desarrollados 

```{r message= FALSE, warning=FALSE, echo=FALSE}
  if (!require('ggplot2')) install.packages('ggplot2')
library(ggplot2)



len=5
# BASE R barplot:
continents = unique(data_sum$Income.group)[1:4]

par(mfrow=c(2,2))    # set the plotting area into a 1*2 array
for( cont in continents){
  data_cont= data_sum[data_sum$Income.group==cont,]
  d =data_cont[,6:36]
  # number of NA
  tmp = sapply(d, mean)
  
  name = names(tmp)
  name <- matrix(name, nrow = 31, byrow = TRUE)
  df <- transform(data.frame(tmp), y=name)
  # ORDER VALUES
  df_ord <- with(df, df[order(tmp,decreasing = TRUE),])
  
  
  len=10
  colrs=1:31
  # BASE R barplot:
  
  barplot(df_ord$tmp[len:1], beside = TRUE, horiz = FALSE, ylab ='cases /100k',legend.text=, col=colrs[len:1], args.legend = list(x = "bottomright"), xlab= '')
  legs = df_ord$y[1:len]

  legs= gsub("Diseases","",legs)
  legs= gsub("Disease","",legs)
  legs= gsub("Infections","",legs)

  legend("topleft", 
         legend = legs,fill = 1:6,
         cex = 0.5)
  title(substr(cont,4,10000))
  
}



```

# Evolución 

## Mayores y menores evoluciones en los últimos 30 años

```{r message= FALSE, warning=FALSE, echo=FALSE}
if (!require('ggplot2')) install.packages('ggplot2')
library(ggplot2)



len=5
# BASE R 8:
continents = unique(data_sum$Country.Territory)
enfermedad = 7:37
n_enfermedad = colnames(data_orig)
foo = c()
foo$cont <- c()
foo$e <- c()
foo$value <- c()
foo$value_ <- c()

for( cont in continents){
  for ( e in enfermedad) {
    data_cont= data_orig[data_orig$Country.Territory==cont,e]
    foo$cont=append(foo$cont,cont, after=1)
    foo$e=append(foo$e,n_enfermedad[e], after=1)
    foo$value=append(foo$value,data_cont[30]-data_cont[1], after=1)
    foo$value_=append(foo$value_,data_cont[30]/data_cont[1], after=1)

  }
}
df = data.frame(foo$cont,foo$e,foo$value)
df_ord <- with(df, df[order(foo$value,decreasing = TRUE),])


par(mfrow=c(1,2))
len=10
colrs=1:31
# BASE R barplot:
barplot(df_ord$foo.value[len:1], beside = TRUE, horiz = TRUE, ylab ='diseases',legend.text=, col=colrs[len:1], args.legend = list(x = "bottomright"), xlab= 'Positive increment in deaths')
legs = df_ord$foo.e[1:len]

legs= gsub("Diseases","",legs)
legs= gsub("Infections","",legs)
legend("bottomright", 
       legend = paste(df_ord$foo.cont[1:len], legs) ,fill = 1:6,
       cex = 0.55)

df_ord <- with(df, df[order(foo$value,decreasing = FALSE),])

colrs=1:31
# BASE R barplot:
barplot(df_ord$foo.value[len:1], beside = TRUE, horiz = TRUE, ylab ='diseases',legend.text=, col=colrs[len:1], args.legend = list(x = "bottomright"), xlab= 'Decrement of deaths')
legs = df_ord$foo.e[1:len]

legs= gsub("Diseases","",legs)
legs= gsub("Infections","",legs)
legend("bottomright", 
       legend = paste(df_ord$foo.cont[1:len], legs) ,fill = 1:6,
       cex = 0.55)

write.csv(df_ord, './modification.csv')
```

##  Visualización completa

<div class="flourish-embed flourish-chart" data-src="visualisation/14243655"><script src="https://public.flourish.studio/resources/embed.js"></script></div>

##  Visualización completa


```{r message= FALSE, warning=FALSE, echo=FALSE}


len=10
library(plotly)
fig <- plot_ly(data_orig)
n_enfermedad = colnames(data_orig)
enf = df_ord$foo.e[1:len]
country = df_ord$foo.cont[1:len]
l = list()
for( i in 1:len){
    count = country[i]
    e = enf[i]
    data_cont=data_orig[data_orig$Country.Territory==count,which(n_enfermedad==e)]
    e= gsub("Diseases","",e)
    e= gsub("Infections","",e)
    visible=F
    if( i == 1)
      visible=T
    fig <- fig%>% add_lines(1990:2019,data_cont,visible=visible,name='Cases')
    l_ = list(len)
    for(j in 1:len)
      l_[j]=FALSE
    l_[i] = TRUE
    l_1 = list(method = "restyle",
               args = list("visible", l_),
               label = paste(count,' ', e))
    
    l[i] <- list(l_1)
    

}

fig <- fig %>% layout(
    title = "Mejores evoluciones",
    xaxis = list(),
    yaxis = list(title = "y"),
    updatemenus = list(
      list(
        y = 2,
        buttons = l
      )
    )
  )
fig
```

##  Visualización completa


```{r message= FALSE, warning=FALSE, echo=FALSE}

df = data.frame(foo$cont,foo$e,foo$value)
df_ord <- with(df, df[order(foo$value,decreasing = TRUE),])
len=10
library(plotly)
fig <- plot_ly(data_orig)
n_enfermedad = colnames(data_orig)
enf = df_ord$foo.e[1:len]
country = df_ord$foo.cont[1:len]
l = list()
for( i in 1:len){
    count = country[i]
    e = enf[i]
    data_cont=data_orig[data_orig$Country.Territory==count,which(n_enfermedad==e)]
    e= gsub("Diseases","",e)
    e= gsub("Infections","",e)
    visible=F
    if( i == 1)
      visible=T
    fig <- fig%>% add_lines(1990:2019,data_cont,visible=visible,name='Cases')
    l_ = list(len)
    for(j in 1:len)
      l_[j]=FALSE
    l_[i] = TRUE
    l_1 = list(method = "restyle",
               args = list("visible", l_),
               label = paste(count,' ', e))
    
    l[i] <- list(l_1)
    

}

fig <- fig %>% layout(
    title = "Peores evoluciones",
    xaxis = list(domain= c(1990,2019),fixedrange=TRUE),
    yaxis = list(title = "y"),
    updatemenus = list(
      list(
        y = 2,
        buttons = l
      )
    )
  )
fig
```


# Por País

##  Enfermedades mas mortales en España

```{r message= FALSE, warning=FALSE, echo=FALSE}
if (!require('ggplot2')) install.packages('ggplot2')
library(ggplot2)

data_filter= data_sum[data_sum$Country.Territory== 'Spain',]
d =data_filter[,6:36]
# number of NA
tmp = sapply(d, mean)

name = names(tmp)
name <- matrix(name, nrow = 31, byrow = TRUE)
df <- transform(data.frame(tmp), y=name)
# ORDER VALUES
df_ord <- with(df, df[order(tmp,decreasing = TRUE),])


len=5
colrs=1:31
# BASE R barplot:

par(mfrow=c(1,2))    # set the plotting area into a 1*2 array
barplot(df_ord$tmp[31:1], beside = TRUE, horiz = TRUE, ylab ='diseases', col=colrs[31:1], args.legend = list(x = "bottomright"), xlab= 'avg deaths / 100k hab') 
barplot(df_ord$tmp[len:1], beside = TRUE, horiz = TRUE, ylab ='diseases',legend.text=, col=colrs[len:1], args.legend = list(x = "bottomright"), xlab= 'avg deaths / 100k hab')
legs = df_ord$y[1:len]

legs= gsub("Diseases","",legs)
legs= gsub("Disease","",legs)
legs= gsub("Infections","",legs)
legend("bottomright", 
       legend = legs,fill = 1:6,
       cex = 0.65)


```

##  Detalle


```{r message= FALSE, warning=FALSE, echo=FALSE}

len=30
library(plotly)
fig <- plot_ly(data_orig)
n_enfermedad = colnames(data_orig)
enf = df_ord$y[1:len]
l = list()
for( i in 1:len){
    count = 'Spain'
    e = enf[i]
    data_cont=data_orig[data_orig$Country.Territory==count,which(n_enfermedad==e)]
    e= gsub("Diseases","",e)
    e= gsub("Disease","",e)
    e= gsub("Infections","",e)
    visible=F
    if( i == 1)
      visible=T
    fig <- fig%>% add_lines(1990:2019,data_cont,visible=visible,name='Cases')
    l_ = list(len)
    for(j in 1:len)
      l_[j]=FALSE
    l_[i] = TRUE
    l_1 = list(method = "restyle",
               args = list("visible", l_),
               label = paste(e))
    
    l[i] <- list(l_1)
    

}

fig <- fig %>% layout(
    title = "Peores evoluciones",
    xaxis = list(domain= c(1990,2019),fixedrange=TRUE),
    yaxis = list(title = "y"),
    updatemenus = list(
      list(
        y = 2,
        buttons = l
      )
    )
  )
fig
```

## España vs Europa


```{r message= FALSE, warning=FALSE, echo=FALSE}
if (!require('ggplot2')) install.packages('ggplot2')
library(ggplot2)
len=5
data_filter= data_sum[data_sum$Country.Territory== 'Spain',]
d =data_filter[,6:36]
# number of NA
tmp = sapply(d, median)

name = names(tmp)
name <- matrix(name, nrow = 31, byrow = TRUE)
df <- transform(data.frame(tmp), y=name)
# ORDER VALUES
df_ord <- with(df, df[order(tmp,decreasing = TRUE),])
df_spain=df_ord[1:len,]
colnames(df_spain) <- c('deaths','disease')

data_filter= data_sum[data_sum$Continent== 'Europe',]
d =data_filter[,6:36]
# number of NA
tmp_ = sapply(d, median)
name = names(tmp_)
name <- matrix(name, nrow = 31, byrow = TRUE)
df <- transform(data.frame(tmp_), y=name)
df_ord <- with(df, df[order(tmp,decreasing = TRUE),])
df_eur=df_ord[1:len,]


colnames(df_eur) <- c('deaths','disease')

test2 <- rbind(df_spain,df_eur)

colrs=1:31
# BASE R barplot:

barplot(test2$deaths, beside = TRUE, horiz = FALSE, ylab ='deaths',legend.text=, col=colrs[1:len], args.legend = list(x = "bottomright"), xlab= '')
axis(1,at=1:(len*2),labels=c('SP','','','','','EU','','','',''))
legs = df_ord$y[1:len]

legs= gsub("Diseases","",legs)
legs= gsub("Disease","",legs)
legs= gsub("Infections","",legs)
legend("topright", 
       legend = legs,fill = 1:6,
       cex = 0.55)


```

# Conclusiones

## Conclusiones

Se detecta gran diferencia entre las dos primeras causas y el resto.

* Diarrea y HIV con más incidencia en países pobres.
* Incidencia relevante del autolesión en países ricos

Georgía con valores muy altos dentro de Asia para los problemas cardiovasculares.

Desde inicios de los 2000 se nota una pequeña tedencia general a la baja.

Se detectan grandes anomalías puntuales como conflictos bélicos o grandes desastres naturales.

Se permite comprobar un país con respecto a su Continente.

* Españase encuentra por debajo de la mediana en la principal causa de muerte.
* Aumenta en los problemas respitatorios.

